【裁判字號】    99,簡,102
【裁判日期】    990820
【裁判案由】    漁港法
【裁判全文】
臺北高等行政法院判決
                                       99年度簡字第102號
原      告  甲○○
被      告  行政院農業委員會
代  表  人  乙○○○○○○○○
上列當事人間漁港法事件，原告不服行政院中華民國98年12月31
日院臺訴字第0980○○○○號訴願決定，提起行政訴訟。本院判
決如下：
    主  文
原告之訴駁回。
訴訟費用由原告負擔。
    事實及理由
一、程序事項：
    本件係因不服行政機關所為新臺幣（下同）40萬元以下罰鍰
    處分而涉訟之事件，依行政訴訟法第229 條第1 項第2 款規
    定，應適用簡易程序，本院並依同法第233 條第1 項規定，
    不經言詞辯論，逕行裁判。
二、事實概要：
    被告依臺中縣漁業及海岸資源管理所民國（下同）98年4 月
    13日中縣漁管港字第0980○○○○號函查報，原告於98年4
    月12日在臺中縣○○鎮○○路○○漁港區域內○○娛樂漁船
    售票亭前設攤營業，違反依漁港法第19條第12款公告之「維
    護○○漁港港區安全及環境衛生應行注意事項」之規定，乃
    依漁港法第21條規定，以98年9 月11日農授漁字第0981○○
    ○○號處分書處原告罰鍰3 萬元。原告不服，提起訴願，復
    遭行政院決定駁回，遂向本院提起行政訴訟。
三、本件原告主張：
    原告受○○育樂事業股份有限公司（以下簡稱○○公司）所
    營○○正宗號專營娛樂船（統編0000-00000）委任，於售票
    亭碼頭內，招呼遊客搭船觀光娛樂，並扶助年長遊客上下船
    等服務性之工作；而乘客憑○○公司售票附贈之「○○消費
    券」憑以抵換之贈品（遮陽用具、釣具攜帶包包等）即陳列
    於售票亭週邊碼頭內，非在公共通道上，以促銷○○公司船
    票之售後服務，係無償回饋乘客之利他行為。既係促銷船票
    範圍之一部分，被告未查明具體事證而否認原告之真實性，
    實屬無稽等情。並聲明求為判決撤銷訴願決定及原處分。
四、被告則以：
    原告抵換贈品之行為，仍為其營業之從屬行為，屬商業營利
    行為之一部，且所為抵換贈品行為係設攤於售票亭前碼頭區
    域，非經核准營業之範圍，仍屬漁港公共區域。本件原告之
    訴，為無理由等語，資為抗辯。並聲明求為判決駁回原告之
    訴。
五、按「漁港之規劃、建設、經營、管理及維護，依本法之規定
    。」、「本法所稱主管機關：在中央為行政院農業委員會；
    在直轄市為直轄市政府；在縣（市）為縣（市）政府。」、
    「本法用詞，定義如下：一、漁港：指主要供漁船使用之港
    。二、漁港區域：指依第5 條所劃定漁港範圍內之水域及漁
    港建設、開發與漁港設施所需之陸上地區。…」、「第1 類
    漁港之漁港區域，由中央主管機關會商有關機關劃定，報請
    行政院核定後，由中央主管機關公告之。第2 類漁港之漁港
    區域，由直轄市、縣（市）主管機關會商有關機關劃定公告
    之，並報請中央主管機關備查。漁港區域內得依據漁港計畫
    劃設各類專用區域，並由各目的事業主管機關依有關法令規
    劃建設及管理。」、「在漁港區域內為下列行為者，應向主
    管機關申請核准：…十二、其他經主管機關基於維護漁港安
    全、環境衛生及船舶航行需要，公告應經核准之行為。」、
    「有第18條第1 項第3 款至第5 款情形或違反第19條第1 項
    各款規定之一者，處行為人或其雇用人新臺幣3 萬元以上15
    萬元以下罰鍰，並令其限期回復原狀、停工或拆除；屆期未
    辦理者，按日連續處罰。」漁港法第1 條、第2 條、第3 條
    、第5 條、第19條第1 項第12款、第21條分別定有明文。又
    依被告92年10月1 日農授漁字第0921340902號公告「維護○
    ○漁港港區安全及環境衛生應行注意事項」三、(三)規定，○
    ○漁港港區範圍內，攤販進入港區設攤、營業，應先申請許
    可。
六、經查，原告未經申請許可，擅自於臺中縣○○鎮○○路○○
    漁港區域內○○娛樂漁船售票亭前設攤營業，經臺中縣漁業
    及海岸資源管理所於98年4 月12日查獲之事實，業有臺中縣
    漁業及海岸資源管理所98年4 月13日中縣漁管港字第098000
    ○○○○號函、查報舉發違反漁港管理案件紀錄、查報舉發
    單及現場照片等件影本附卷可稽（見原處分卷第20-21 、23
    -24 頁），即原告亦不諱言：其將遮陽用具、釣具攜帶包包
    等物，陳列於娛樂船售票亭碼頭內，以促銷等語在卷（見本
    院卷第8 頁第7 、8 行），違章事證明確。核其明知未經申
    請許可，即於○○漁港港區範圍內，設攤營業，自有違章故
    意；縱非故意，亦難解其過失之責。從而，被告認原告未經
    申請許可進入漁港港區範圍內設攤、營業，有違反依漁港法
    第19條第1 項第12款公告之維護○○漁港港區安全及環境衛
    生應行注意事項規定之行為，爰依漁港法第21條規定，裁處
    原告法定最低罰鍰金額3 萬元，於法即無不合。原告主張其
    陳列於售票亭週邊碼頭內，非公共通道上云云，並無礙其係
    於漁港碼頭公共區域設攤、營業之認定，是尚無足採為有利
    其之論據。
七、另原告主張：其係受○○公司所營娛樂船（統編0000-00000
    ）委任，於售票亭碼頭內，招呼遊客搭船觀光娛樂，並扶助
    年長遊客上下船等服務性之工作，而乘客憑○○公司售票附
    贈之「○○消費券」得向其抵換陳列於售票亭週邊之贈品（
    遮陽用具、釣具攜帶包包等），以促銷○○公司船票之售後
    服務，係無償回饋乘客之利他行為云云。然查，觀諸原告提
    出由○○觀光船發行之○○消費券上記載：「本券使用特註
    ：1 、本券不得兌換現金…3 、本券限抵用○○餐飲中心、
    ○○海產特產部及與○○公司有特約之海產、百貨廠商業者
    等，其他失效…」（見本院卷證物袋），可知原告僅係與○
    ○公司有特約之業者，消費者持○○公司消費券係抵用買賣
    商品價金，並非單純限定贈品之兌換，乃屬原告設攤營業行
    為之一環，要非無償回饋乘客之利他行為。是原告上開主張
    ，仍無可取。
八、綜上所述，原告之主張均無可採。原處分依首揭規定為上開
    處罰，於法並無不合，訴願決定予以維持，亦無違誤，原告
    猶執前詞，訴請撤銷，為無理由，爰不經言詞辯論，予以駁
    回。又本件事證已臻明確，兩造其餘攻擊防禦方法經本院審
    酌後，核與本件判決結果均不生影響，故不再逐項論述，附
    敘明之。
九、據上論結，本件原告之訴為無理由，爰依行政訴訟法第236
    條、第233 條第1 項、第98條第1 項前段判決如主文。
中    華    民    國    99    年    8     月    20    日
                    臺北高等行政法院第三庭
                                    法  官  林玫君
上為正本係照原本作成。
本件以訴訟事件所涉及之法律見解具有原則性者為限，始得於本
判決送達後20日內向本院提出上訴狀並表明上訴理由，如已於本
判決宣示後送達前提起上訴者，應於判決送達後20日內補具上訴
理由（均按他造人數附繕本），且經最高行政法院許可後方得上
訴。
中    華    民    國    99    年    8     月    20    日
                                    書記官  黃玉鈴

司法院資訊處製作；財團法人民間司法改革基金會備份。
